臺灣臺北地方法院民事裁定
111年度北簡字第3258號
原      告  臺北市政府都市發展局

法定代理人  黃一平  
訴訟代理人  鄭文楷  
上列原告與被告郭庭汝、林祐正間請求返還房屋等事件，本院裁
定如下：
    主  文
原告應於本裁定送達後十日內，按訴訟標的價額新臺幣壹佰貳拾
捌萬壹仟柒佰伍拾元，補繳第一審裁判費新臺幣壹萬貳仟零壹元
；惟原告如能查報門牌號碼臺北市○○區○○路○○○號八樓之七房屋
之交易現值或經有鑑定資格之鑑價公司所為之鑑價資料與積欠租
金新臺幣肆萬伍仟伍佰柒拾元合併計算後，則應以該合併計算金
額為本件訴訟標的價額，並依民事訴訟法第七十七條之十三所定
費率，補繳裁判費，如逾期未補（繳），即駁回原告之訴。
    理  由
一、按因財產權而起訴，應繳納裁判費，此為法定必備之程式，
    民事訴訟法第77條之13定有明文。次按訴訟標的之價額，由
    法院核定。核定訴訟標的之價額，以起訴時之交易價額為準
    ；無交易價額者，以原告就訴訟標的所有之利益為準。以一
    訴附帶請求其孳息、損害賠償、違約金或費用者，不併算其
    價額，民事訴訟法第77條之1第1、2項、第77條之2第2項分
    別定有明文。而按城市地方房屋之租金，以不超過土地及其
    建築物申報總價年息10％為限，土地法第97條第1項亦有明定
    。又按原告之訴，有民事訴訟法第249條第1項所列各款情形
    之一，依其情形可以補正，審判長應定期間命其補正，逾期
    未補正，應以裁定駁回之；前開規定於簡易訴訟程序準用之
    ，同法第249條第1項但書、第436條第2項亦有明文。
二、查原告依民法第767條第1項規定起訴請求被告遷讓房屋等事
    件，聲明為請求判令被告將坐落臺北市○○區○○路000號8之7
    房屋（下稱系爭房屋）騰空返還原告；被告應連帶給付原告
    新臺幣（下同）45,750元，並自民國109年4月21日至清償日
    止，按附表所計算之違約金；被告應連帶給付45,045元，及
    連帶自111年3月1日起至返還系爭房屋之日止，按月連帶給
    付原告13,390元等語，依原告於事實及理由中載明請求之依
    據，可知原告應係以一訴請求遷讓房屋及給付積欠租金，有
    起訴狀附卷可按。是以，其訴訟標的價額即應為原告主張被
    告應返還之系爭房屋於起訴時之交易價額及租賃契約未終止
    前所積欠之租金為準。
三、次查，原告雖主張本件租賃期間為36個月，租金每月為4,50
    0元（另社會局每月補貼5,800元），則本件訴訟標的價額16
    2,000元（36月×4,500元）云云，已繳納裁判費1,770元。惟
    按請求返還房屋同時請求給付租約終止前已發生之欠租，二
    者訴訟標的並不相同，且非同時存在，自無主從關係，該租
    金請求尚非返還房地之附帶請求，應與返還房地之訴訟標的
    合併計算其價額，有最高法院107年度台抗字第897號民事裁
    定意旨可參。再按因租賃權涉訟，其租賃定有期間者，以權
    利存續期間之租金總額為準，民事訴訟法第77條之9前段固
    有明文，惟所謂因租賃權涉訟，係指以租賃權為訴訟標的之
    訴訟而言，其以租賃關係已經終止為原因，請求遷讓房屋之
    訴，非以租賃權為訴訟標的，其訴訟標的之價額，應以房屋
    之價額為準，亦有最高法院29年度渝上字第935號民事判決
    、32年度抗字第765號民事裁定意旨可據。是原告以權利存
    續期間之租金總額為本件訴訟標的價額，容有未洽。而依前
    述土地法第97條第1 項所定之房屋租金最高額限制反推，所
    計算系爭房屋訴訟標的價額應核定為1,236,000元（每月租
    金10,300元×12月÷10％，本件被告因社會局補貼僅給付每月
    租金4,500元，於計算交易價額時仍應以未補貼之租金計算
    ），加計被告所積欠租金45,750元後，是本件訴訟標的價額
    應為1,281,750元，應徵第一審裁判費13,771元，扣除原告
    已繳之1,770元，尚應補繳本件裁判費12,001元。至原告另
    請求被告連帶給付違約金、使用費（相當於租金之不當得利
    ），則不併算其價額，附此說明。惟原告若能查報系爭房屋
    之交易現值或經有鑑定資格之鑑價公司所為鑑價資料，則應
    以該交易現值或鑑價資料與積欠租金45,750元合併計算為本
    件訴訟標的價額，並以民事訴訟法第77條之13所定費率計算
    並補繳裁判費。茲限原告於收受本裁定送達後10日內向本院
    補繳第一審裁判費12,001元或以系爭房屋之交易現值或鑑價
    資料加計積欠租金45,750元後，為本件訴訟標的價額，並依
    民事訴訟法第77條之13所定費率，補繳裁判費，如逾期未補
    （繳），即駁回原告之訴。
四、依民事訴訟法第249條第1項但書，裁定如主文。
中　　華　　民　　國　　111 　年　　3 　　月　　16　　日
  　　　　　　　　臺灣臺北地方法院臺北簡易庭　　　　　　
                              法  官　李宜娟
以上為正本係照原本作成。
如不服本裁定關於核定訴訟標的價額部分，應於裁定送達後10日
內向本院提出抗告狀，並繳納抗告費新臺幣1,000 元；其餘關於
命補繳裁判費部分，不得抗告。
中　　華　　民　　國　　111 　年　　3 　　月　　16　　日
 　　　　　　　 　　　　　  　書記官  官逸嫻